【裁判字號】    90,簡附民上,1
【裁判日期】    900502
【裁判案由】    請求損害賠償
【裁判全文】
臺灣宜蘭地方法院刑事附帶民事訴訟判決       九十簡附民上字第一號
    上  訴  人  甲○○
    被  上訴人  蘇世文
右當事人間因妨害名譽案件（九十年度簡上字第三號），上訴人對於中華民國八十九
年十一月二十二日本院宜蘭簡易庭八十九年度宜簡附民字第一號第一審刑事附帶民事
訴訟判決提起上訴，本院判決如左：
    主  文
上訴駁回。
    事  實
甲、上訴人方面：
一、聲明：
  (一)原判決不利上訴人部分廢棄。
  (二)廢棄部分被上訴人在第一審之訴及假執行之聲請均駁回。
二、陳述：
  (一)被上訴人在礁溪協天廟五朝福時，擔任監察組長，實際參與採辦工作，為眾所知
    ，上訴人在會議中檢討廟務，以具體實例指述應予改進，避免引起外界有吃錢之
    誤會，並非指摘其有吃錢之惡意，原審採信被上訴人同一夥人之證言據以論科，
    實有偏頗。且招待大陸人士上訴人未曾與聞，更未觸及經費，被上訴人從未質疑
    上訴人，何來結怨，原審以此作為入罪證據，令人不服。
  (二)被上訴人初以未曾參與採辦作為推卸，後又自承單獨通知一人議價，已明顯干預
    採辦工作，且其議價又高於一般認知之合理價位，讓廟務平白損失金錢，並讓承
    包商不當得利，事實明顯。另證人吳坤榮、林子路均表示不知情，原審為何不採
    ？故應再傳訊該二人到庭作證。
  (三)此項議價之操作，被上訴人自承通知特定人單獨前來議價，並作高於行情之決定
    ，以讓人有合理之懷疑，其中並不單純。至於買賣雙方由代表人具名，乃行政作
    為之表現，不能排除被上訴人單獨操作而取得法定代理人之承諾簽約，實應再探
    究價格何以高於公認之行情所傳布於外之原因。
三、證據：引用刑事訴訟程序中之證據資料。
乙、被上訴人方面：
一、聲明：如主文所示。
二、陳述：上訴人於民國八十八年七月十三日下午三時，在宜蘭縣礁溪鄉○○路○段
    五十一號礁溪協天廟招待所三樓會議室召開協天廟之管理委員、監察委員及常務
    信徒代表聯席會議時，竟基於散佈於眾之意圖，在眾多出席會議人士前，指摘陳
    述稱：被上訴人蘇世文在八十六年一月十八日至二十二日礁溪協天廟建五朝福醮
    擔任監察組長期間，曾吃錢，與往來廠商勾結、污錢等足以毀損蘇世文名譽之事
    。按因故意或過失，不法侵害他人權利者，負損害賠償責任；不法侵害他人之身
    體、健康、自由或名譽，被害人雖非財產上之損害，亦得請求賠償相當之金額，
   民法第一百八十四條第一項及第一百九十五條第一項前段分別定有明文，本件上
    訴人毀謗被上訴人於八十六年一月間礁溪協天廟建五朝福醮，擔任監察組長期間
    曾吃錢與往來廠旁勾結、污錢云云，嚴重毀損其名譽，並導致被上訴人因上訴人
    不實指摘後，遭親友鄰居誤會有吃錢、污錢，或私下指指點點，或公然羞辱之，
    其所受痛楚殊非筆墨所能形容，爰依前揭規定，請求上訴人給付損害賠償。
三、證據：援用刑事訴訟程序中之證據資料。
    理  由
一、按因犯罪而受損害之人，於刑事訴訟程序得附帶提起民事訴訟，對於被告及依民
    法負賠償責任之人，請求回復其損害。刑事訴訟法第四百八十七條第一項定有明
    文。又附帶民事判決，應以刑事訴訟判決所認定之事實為據，同法第五百條前段
    亦有明文規定。
二、被上訴人起訴主張上訴人於礁溪協天廟召開聯席會議時，竟基於散佈於眾之意圖
    ，在眾多出席會議人士前，指摘陳述稱：被上訴人在八十六年一月十八日至二十
    二日礁溪協天廟建五朝福醮擔任監察組長期間，曾吃錢，與往來廠商勾結、污錢
    等足以毀損被上訴人名譽之事，為此爰依侵權行為之法律關係請求上訴人賠償非
    財產上之損害等語。上訴人則以伊於會議中檢討廟務，以具體實例指述被上訴人
    應予改進，並未毀損被上訴人之名譽，原審判決實有偏頗。且上訴人未曾與聞招
    待大陸人士等事，更未觸及經費，何來結怨，原審以此作為入罪證據，令人不服
    。且被上訴人確實有未經議價即與廠商簽約之事，其復自承通知特定人單獨前來
    議價，並作高於行情之決定，已讓人有合理懷疑其中並不單純，故此事係屬可受
    公評之事等語以資置辯。
三、被上訴人主張上訴人於八十六年一月間擔任宜蘭縣礁溪鄉協天廟建五朝福醮委員
    會副主任委員，被上訴人則擔任監察組長。該福醮圓滿結束後，上訴人明知被上
    訴人以斯時擔任副主任委員之身分，針對該次五朝福醮拜桌事宜所為之言論，必
    當就該廟各部門承辦人員之名譽、信徒之向心力產生舉足輕重之影響，進而導致
    該廟整體運作、推行之順暢性，故本應負有對其發表言論之正確性先詳經調查，
    不得僅憑己意率然論斷之義務。惟仍於八十八年七月十三日十五時許，當協天廟
    在位於宜蘭縣礁溪鄉○○路○段五十一號招待所會議室召開協天廟管理委員、監
    察委員及常務信徒代表聯席會議時，基於散佈於眾之意圖，公然在眾多人士出席
    及不特定人得共見共聞之狀態下，指摘八十六年間之福醮大會，身為監察委員兼
    九人議價小組成員之被上訴人，未依規定將簽約過程交由九人議價小組決定，而
    私自與廠商勾結，其稱：被上訴人蘇世文在八十六年一月十八日至二十二日礁溪
    協天廟建五朝福醮擔任監察組長期間，與往來廠商勾結，有吃錢、污錢之行為等
    語，足以毀損被上訴人名譽之事實，核與證人即礁溪協天廟福醮委員會總務組長
    江有桐、主任委員吳朝煌、林榮輝、美化組長陳朝煌、採購組長游棠海、副主任
    委吳坤榮、副監察組長康金明等人到庭證述等情相符，業據本院以九十年度簡上
    字第三號刑事判決審認明確，論處罪刑在案，並於該判決內認定上訴人前揭所辯
    均不足採信，依刑事訴訟法第五百條前段之規定，應認被上訴人此部分之主張為
    真實。
四、又按因犯罪而受損害之人，於刑事訴訟程序中得附帶提起民事訴訟，對於被告請
    求回復其損害，刑事訴訟法第四百八十七條第一項定有明文。次按因故意或過失
    ，不法侵害他人之權利者，負損害賠償責任；又不法侵害他人之身體、健康、名
    譽或自由者，被害人雖非財產上之損害，亦得請求賠償相當之金額，民法第一百
    八十四條第一項、第一百九十五條第一項亦分別著有規定。本件上訴人在聯席會
    議上任意指摘二年前被上訴人與往來廠商勾結、污錢等不實之事，自屬不法侵害
    被上訴人之名譽，其精神自受有相當之痛苦，自得依民法第一百八十四條第一項
    前段、第一百九十五條第一項規定，請求上訴人賠償其損害。查被上訴人係擔任
    礁協天廟建五朝福醮委員會監察組長，而上訴人為副主任委員，業據兩造陳明，
    原審斟酌兩造之身分、地位、教育程度、經濟狀況及上訴人毀損被上訴人名譽行
    為之嚴重性及被上訴人所痛苦之程度等一切情事，認被上訴人之請求於賠償上訴
    人精神慰藉金新台幣（下同）五萬元，及自八十九年三月十一日起至清償日止按
    週年利率百分之五計算之利息之範圍內為適當，逾此部分之請求，為無理由，不
    應准許（駁回部分已經判決確定），並就被上訴人勝訴部分諭知以一萬七千元為
    上訴人供擔保後得假執行，且駁回被上訴人其餘假執行之聲請（駁回部分已經判
    決確定），經核尚無違誤。上訴人上訴意旨指摘原判決不當，求予廢棄改判，為
    無理由，應予駁回。
五、據上論斷，應依刑事訴訟法第四百五十五條之一第一項、第三項、第四百九十條
    、第三百六十八條，判決如主文。
中      華      民      國      九十    年      五     月      二      日
                                  臺灣宜蘭地方法院刑事第二庭
                                      審判長法  官  黃  永  勝
                                            法  官  李  毓  華
                                            法  官  陳  嘉  年
右正本證明與原本無異。
不得上訴。
                                            書記官  詹  玉  惠
中      華      民      國      九十    年      五      月    十四      日


司法院資訊處製作；財團法人民間司法改革基金會備份。
